【裁判字號】    99,交抗,1934
【裁判日期】    991130
【裁判案由】    違反道路交通管理處罰條例
【裁判全文】
臺灣高等法院交通事件裁定            99年度交抗字第1934號
抗  告  人
即異議  人    許銘輝
上列抗告人因違反道路交通管理處罰條例案件，不服臺灣臺北地
方法院，中華民國99年9月15日所為裁定（99年度交聲更字第13
號），提起抗告，本院裁定如下：
    主  文
抗告駁回。
    理  由
一、原裁定意旨略以：抗告人即異議人（下稱抗告人）就其於民
    國98年10月28日中午12時50分許，駕駛BS-2603號自小客車
    停放於國道三號高速公路南向8.7公里路旁之事實並不爭執
    ，且供稱：伊是從高速公路右轉進去再迴轉（詳原審法院99
    年度交聲更字第13號卷第13頁背面）。而抗告人停車處未與
    其他道路相接，非有駕駛之行為無法到達，該地點屬高速公
    路範圍無誤等節，亦有內政部警政署國道公路警察局第九警
    察隊（下稱國九隊）98年12月10日公警九交字第0980972289
    號函附卷可佐（詳99年度交聲字第4281號卷第22頁）。又高
    速公路及快速公路之轄區○○路權範圍及與其他道路交接點
    為分界點，高速公路及快速公路交通管制規則第4條定有明
    文，該停車處確屬高速公路之轄區甚明。雖抗告人辯稱該處
    應為電力公司所轄之機房空地，非高速公路管理局所轄云云
    。惟依原審提示予抗告人之卷內採證照片顯示，抗告人停車
    之地點係緊鄰路肩外側之空地，有照片4張在卷可稽（詳原
    審法院99年度交聲字第4281號卷第29頁至第30頁），抗告人
    停車之空地自屬上開條文所指之「路肩外」，該處前方縱無
    禁止停車之標誌，用路人亦應知悉上開路肩外之處所係禁止
    停車之處所；又抗告人停車地點之前方不遠處，即有國道高
    速公路之行車指示標誌，有前揭採證照片附卷可參，是抗告
    人停車之地點顯非高速公路之終點或下交流道之後之其他一
    般道路，不因該路肩外側設有電力公司之機器設備，即改變
    該路段之性質，故抗告人辯稱停車地點非高速公路轄區云云
    ，亦不足採。再者，抗告人停車當時縱有疲睏之情，然此核
    與法律明文容許在路肩外停車之特殊狀況尚屬有間，抗告人
    復未舉證其有與上開特殊狀況相當、嚴重影響行車安全之身
    體不適狀況存在，自無從認定抗告人停車於違規處所有何法
    律上之正當理由，否則不啻容許任何高速公路用路人均得以
    疲勞欲眠為由，任意停車於高速公路路旁（包含收費站區○
    路○○路肩外、隧道內、交流道、中央分隔帶）甚至車道上
    ，此將對其他用路車輛造成重大危害。至抗告人所稱當時尚
    有其他車輛停在該處，員警並未舉發等節，核與本件抗告人
    有無違規停車之認定無涉。是抗告人上開辯解，尚難為抗告
    人有利認定之依據。是抗告人上開辯解並不可採，本件違規
    事實明確，應堪認定。原處分經核無不合，抗告人之異議為
    無理由，應予駁回等語。
二、抗告意旨略以：
（一）臺灣臺北地方法院99年度交聲更字第13號裁定異議駁回與
      98年度交聲字第4281號裁定異議駁回理由幾乎相同。並無
      將有關證物提示抗告人辯認，又對抗告人所提有利之事證
      及質疑審慎查證，提出詳細說明與解釋，裁定異議駁回既
      草率又怠惰。
（二）抗告人停車處絕非高速公路之路肩外，而係電力公司汐止
      營運機房路權範圍內，高速公路及快速公路管制規則第4
      條明定，高速公路路肩外係指高速公路路權範圍之路肩及
      突出路肩外之地，亦即如原附件照片17號所指明之處。
（三）停車處前方經查證確無禁止停車之標誌，則執行公務者用
      捏造之「舉發地點處即有設置明顯之禁止進入標誌」之不
      實理由，舉發陷害抗告人應當何罪？而更審裁定及原裁定
      卻同時用「該處前方縱無禁止停車之標誌，用路人亦應知
      上開路肩外之處所係禁止停車之處所」之理由，故意強辯
      解脫，無異是指明抗告人明知係禁止停車而故意闖入，抗
      告人實難心服。
（四）查抗告人於民國99年9月22日再赴停車地現場勘查，停車
      地點前方目測可及之處，卻無法清楚見到任何國道高速公
      路之行車指示標誌（見附件照片19號），抗告人無法知悉
      再審裁定以「又抗告人停車地點之前方不遠處，即有國道
      高速公路之行車指示標誌，有前揭採證照片附卷可參，是
      抗告人停車之地點顯非高速公路之終點或下交流道之後之
      其他一般道路，不因該路肩外側設有電力公司之機器設備
      ，即改變該路段之性質，故抗告人辯稱其停車地點並非高
      速公路轄區云云，亦不足採。」之理由裁定異議駁回，係
      根據何者採證照片？又抗告人繼續往前走至接近汐止系統
      交流道處，有一右線可進入國道一號，分至內湖及汐止之
      標誌（見附件照片20號），況且此進入國道一號汐止系統
      交流道之行車指示標示與抗告人進入電力公司所屬管轄之
      汐止營運機房停車無關，更審裁定及原裁定以模糊焦點，
      不合法理之理由裁定駁回顯有違失。
（五）再從更審裁定意旨略以「因抗告人當時覺得有點睏倦」及
      法官裁定理由中稱「異議人當時極為睏倦」二者之身體狀
      況差異極大的判斷，足證更審裁定法官裁定前其自由心證
      已成，對抗告人極不公平。
（六）另更審裁定所謂採證照片與抗告人所提供之照片不同，應
      請詳加提示說明，舉發人應是陷害抗告人。基上理由，更
      審法院在不明事實情況下，又不依法實地勘查，也不傳訊
      抗告人與告發警員當面對質，確實調查清楚，即駁回抗告
      人異議，影響抗告人權益，實難信服，為此狀請本院將原
      裁定廢棄。
三、本院查：
（一）按法院受理有關交通事件，準用刑事訴訟法之規定，道路
      交通管理處罰條例第89條前段定有明文。又審判長應將證
      物提示當事人、代理人、辯護人或輔佐人，使其辨認。前
      項證物如係文書而被告不解其意義者，應告以要旨。卷宗
      內之筆錄及其他文書可為證據者，審判長應向當事人、代
      理人、辯護人或輔佐人宣讀或告以要旨，刑事訴訟法第16
      4條、第165條第1項定有明文。原審已於99年5月31日將國
      九隊函覆之函文及照片（附於98交聲4281號卷第28至30頁
      ）予抗告人辨認，函文所附二紙照片與抗告人99年9月24
      日提出抗告狀內所附照片19所拍攝之場景均相同，且國九
      隊檢附之照片與抗告人拍攝之照片在其前方（接近南下9
      公里處）目視可及處均有汐止系統交流道之國道行車指示
      標示，並無抗告人所稱舉發員警誣陷之情事。至於抗告人
      辯稱違規當時與99年9月22日再至現場均未見有目視可及
      之國道行車標示一節，顯然與事實不符，亦不足取。
      本件違規之地點與相關事實，由舉發機關與抗告人所提出
      之相關資料，已經足以判定，無勘驗現場之必要。抗告人
      就停車事實也不否認，亦無須傳喚舉發員警對質，合先
      明。
（二）抗告人就其於前述時地駕駛上開車輛沿國道三號高速公路
      行駛，停車在國道三號高速公路南向8.7公里路旁之事實
      固不爭執，惟辯稱停車處非國道公路所屬之路肩外，而係
      電力公司汐止營運機房之路權，非國道高速公路之權力範
      圍云云（詳原審法院99年度交聲更字第13號卷第13頁背面
      ）。惟查：
      1.高速公路及快速公路之轄區○○路權範圍及其與其他道
        路交接點為分界點，高速公路及快速公路交通管制規則
        第4條訂有明文，本件抗告人停車處未與其他道路相接
        ，且非有駕駛行為無法到達，該地點屬高速高路範圍有
        國九隊98年12月10日公警九交字第0980972289號函及隨
        函所附採證照片附卷可佐（詳原審法院99年度交聲字第
        4281號卷第28至30頁）。抗告人就停車處與其他道路未
        交接等情並不爭執，然辯稱該處應為電力公司所轄之機
        房空地，並非高速公路管理局所轄之處所。惟依原審法
        院提示予抗告人卷內採證照片顯示，抗告人停車之地點
        係緊鄰路肩外側台電汐止隧道機房鐵網外之空地，有照
        片4張在卷可稽（詳原審法院99年度交聲字第4281號卷
        第29頁至第30頁，原審法院99年交聲更字第13號卷，99
        年5月31日訊問筆錄），台電汐止隧道機房除以鐵網圍
        住建築物本體外，與高速公路並無任何區隔，停車處與
        其他道路並無交接點，該處係「路肩外」，為高速公路
        所屬路段無誤。抗告人以該處屬於台電汐止隧道機房所
        有，並無所本，且停車地點所在土地所有權歸屬與該地
        點路權歸屬無關，用路人能否停車，仍須視相關交通法
        規之規定，非以所有權歸屬為斷，抗告人此部分抗辯自
        不足取。
      2.汽車行駛高速公路及快速公路，除於規定之停車處外，
        不得在路肩及路肩外、中央分隔帶、隧道內、交流道或
        收費站區停車，但遇有濃霧、濃煙、強風、大雨等特殊
        天候狀況嚴重影響行車安全時，得在路肩暫停，並應顯
        示危險警告燈；或因機件故障或其他緊急情況無法繼續
        行駛時，應滑離車道，在路肩上停車待援，高速公路及
        快速公路交通管制規則第12條第1項、第15條第1項定有
        明文。故駕駛人行駛高速公路若遇上開特殊天候狀況或
        其他緊急狀況致嚴重影響行車安全時，雖非不得在路肩
        停車，惟仍應顯示危險警告。抗告人考領駕駛執照，對
        於行駛高速公路之相關行進停車之規定（例如路肩及路
        肩外除有特殊緊急狀況不得任意停車），自難委為不知
        ，故抗告人停車處前方究竟有無「禁止進入」或「禁止
        停車」指示，對於抗告人違規停車之行為不生影響。本
        件抗告人係停車於路肩外稍事休息，且未提出任何事證
        證明有何緊急狀況發生，顯然無特殊天候狀況或其他類
        此緊急狀況致危及行車安全之情事發生，抗告人自不得
        任意於禁止停車之路肩外停車，否則，仍屬違規行為。
      綜上所述，本件違規事實明確，應堪認定。
（三）抗告人前揭違規事實業經原審綜觀卷附資料詳予審酌、勾
      稽後，認違規事實明確，裁定駁回抗告人聲明異議，經核
      於法亦無不合，抗告人仍執前詞指摘原裁定不當，為無理
      由，應予以駁回。
據上論結，應依道路交通事件處理辦法第25條、26條，刑事訴訟
法第412條，裁定如主文。
中    華    民    國    99    年    11    月    30    日
                  交通法庭審判長法  官  宋  祺
                                法  官  陳明珠
                                法  官  林孟宜
以上正本證明與原本無異。
不得再抗告。
                                書記官  王靜怡
中    華    民    國    99    年    12    月    3     日

司法院資訊處製作；財團法人民間司法改革基金會備份。
